【裁判字號】    92,聲判,1
【裁判日期】    921218
【裁判案由】    聲請交付審判
【裁判全文】
臺灣板橋地方法院刑事裁定                            九十二年度聲判字第一號
    聲  請  人
    即告訴人    華江染織整理廠股份有限公司
    代  表  人  謝福生
    代  理  人  鄭錦堂律師
                李保祿律師
    被      告  甲○○
右列聲請人因被告竊盜等案件，不服臺灣高等法院檢察署中華民國九十一年十一月二
十六日，九十一年度上聲議字第二六七三號駁回再議之處分（原不起訴處分案號：臺
灣板橋地方法院檢察署八十九年度偵續一字第二二號），聲請交付審判，本院裁定如
左：
    主  文
聲請駁回。
    理  由
壹、按告訴人不服上級法院檢察署檢察長或檢察總長認再議為無理由而駁回之處分者
    ，得於接受處分書後十日內委任律師提出理由狀，向該管第一審法院聲請交付審
    判。法院認為交付審判之聲請不合法或無理由者，應駁回之，刑事訴訟法第二百
    五十八條之一、第二百五十八條之三第二項前段分別定有明文。本件聲請人以被
    告甲○○涉犯竊盜等罪嫌，向臺灣板橋地方法院檢察署提出告訴，經該檢察署檢
    察官於九十一年九月十九日以九十一年度偵續一字第二二號為不起訴處分後，聲
    請人不服聲請再議，亦經臺灣高等法院檢察署檢察長以再議為無理由而以九十一
    年度上聲議字第二六七三號處分書駁回再議之聲請，該處分書於九十一年十二月
    十日送達聲請人華江染織整理廠股份有限公司（以下簡稱華江公司）收受等情，
    經本院依職權調取上開卷宗核閱無誤，是聲請人委任律師於九十一年十二月二十
    日向本院聲請交付審判，程序上要屬合法，合先敘明。
貳、本件聲請交付審判意旨略以：
一、本件原告訴意旨係以：被告甲○○受僱於聲請人華江公司，因於民國八十七年一
    月二十二日核發之年終金未能令其滿意，復因考績問題未領得八十六年度之特
    別獎金，即心生不滿，於八十七年一月三十日下午六時許，擅自侵入告訴人華江
    公司位於台北縣中和市○○路三一一號之廠房內，持鐵棍或水泥棍等物敲擊、破
    壞廠內之起毛機等機器設備，致使部分機器不堪使用，此足生損害於華江公司；
    同時另行起意，意圖為自己不法之所有，竊取上該機器設備內裝之ＩＣ板四塊，
    適為華江公司僱用之外勞WIANGTGONG PRASERT（以下簡稱巴瑟）不意間發現，嗣
    經其指認後，報警追查，始悉上情，因認被告甲○○涉有刑法第三百二十條第一
    項之竊盜罪及第三百五十四條之毀損罪嫌等語。
二、聲請人提出告訴，經臺灣板橋地方法院檢察署檢察官為不起訴處分（八十九年度
    偵續一字第二二號）後，向台灣高等法院檢察署聲請再議而遭駁回處分（九十一
    年度上聲議字第二六七三號）之理由則以：
(一)、本案聲請人指稱被告於案發時地涉有毀損及竊盜之犯行，係以其公司之外勞巴瑟
    之指認為主要之論據，而巴瑟於警訊中係陳稱：「我於八十七年元月三十日十八
    時回公司時，聽到廠內有碰碰的聲音，我回頭向廠內查看，便看到甲○○（如相
    片之人）拿石頭敲打機器，公司內機器都被打壞。」，之後於一審檢察官偵查時
    則多次指稱：「當時我正好由外面回來，聽到工廠內有聲音，我就探頭進去看，
    看到有一個人手裡握著東西在敲機器，然後我不理他就回宿舍了」、「看他的體
    型、身材及面貌確定是他（指被告甲○○）」、「當時有看到甲○○拿類似磚塊
    的東西往機器敲，並有聽到碰碰響，大概持續五分鐘」、「當時以為是工廠在維
    修機器，沒有理會．．．」、「當天我騎腳踏車至工廠。聽到有很大聲音，我進
    入工廠後見到甲○○拿黑色水泥棒敲打機台」、「看到後沒有做何處置，沒有叫
    〝小偷〞」「公司有警衛，但沒去找，因我以為他在修理機器，後來就看到他離
    開。」「沒有看到他拿東西離開」「沒有看到白某正面，只見到側面」、「看他
    身高、身材及髮型辨識他」等情（見臺灣板橋地方法院檢察署八十七年度偵字第
    三六五九號卷第七頁反面至八頁，第五十五頁反面，八十七年度偵續字第二四三
    號卷第二十三頁反面，八十九年度偵續一字第二二號卷第二十一頁反面至二十二
    頁反面），是巴瑟指稱被告敲打聲請人公司內之機器固屬一致，但以「石頭」「
    磚塊」敲打機器，究與以「水泥棒」敲打不同，且此二項行為，依一般常情判斷
    ，終非「修理機器」或「維修機器」，而巴某在工廠內目睹此一非比尋常之舉動
    ，竟「不予理會」「逕行回宿舍」，亦與常理有違，其此部分之指陳應屬有重大
    之瑕疵。
(二)、本案經一審檢察官就被告所辯「案發時其未在現場」「其未破壞華江公司之機器
    」、「其未偷竊華江公司之ＩＣ板」、「其未曾破壞公司之機器」、「其未竊取
    ＩＣ板」，就林世輝稱：「案發時甲○○在其住處晚餐」、「甲○○未找其作偽
    證」，就巴瑟稱：「其未見甲○○竊取ＩＣ板」等情節送請法務部調查局測謊，
    經測試均無情緒波動之反應，研判未說謊，有該局八十七年六月十七日（八七）
    陸（三）字第八七０三二九三九號、八十九年九月十八日（八九）陸（三）字第
    八九０七二五０一號鑑定通知書各乙紙附卷可稽（見三六五九號偵卷第一二六頁
    ，二二號偵卷第四十六頁），而測謊之結果雖僅能作為論證之參考，但究難認林
    世輝及巴瑟亦屬「心性冷靜之犯罪嫌疑人」；至聲請人其餘所陳各節，核屬其對
    被告產生涉案之懷疑而已，此部分之指述已屬個人片面臆測之詞，不得作為採證
    之基礎。
(三)、依巴瑟所述及聲請人所指之其餘相關證物及指陳之情況，尚乏積極之證據足以證
    明被告涉有聲請人所指之竊盜及毀損之犯行，作為論據。
三、臺灣高等法院檢察署九十一年度上議字第二六七三號處分書論事用法有下列違誤
    之處：
(一)、證人即外籍勞工巴瑟左、右眼視力均為一．五，即使以嚴格標準檢視，仍較一般
    人為佳，復有燈光，相距又僅約十公尺，要無不能看清之理，又證人巴瑟於案發
    當日既清楚作案歹徒之面貌、身材特徵，聲請人即於翌日安排證人巴瑟在聲請人
    工廠入門之右側宿舍外，自數十位進廠員工中指認有無作案之人時，其既能清楚
    認被告即係毀損聲請人公司機器設備之人，依其視力情形而言，應無誤認。又檢
    察官雖曾至現場履勘，而謂距離非近，視線並非良好，光線非充足云云，惟在上
    開同等情況下，正常視力能否辨識面貌，亦非不能現場模擬演練得知，有未盡調
    查證據之能事。且巴瑟與被告並不相識亦無仇怨，若非親眼見聞被告犯行，斷無
    可能甘冒遭報復之危險，向聲請人公司指認被告，原不起訴處分否認其證言，自
    行臆測外國人對於本國人面貌之差異性，往往比較無法清楚辨別，而捨其證言，
    尤屬毫無實據，且明顯有違經驗法則。
(二)、按告訴人、證人之陳述有部分前後不符，或相互間有所岐異時，究竟何者為可採
    ，法院仍得本其自由心證予以斟酌，非謂一有不符或矛盾，即應認為全部均為不
    可採，尤其關於行為動機、手段及結果等之細節方面，告訴人之指陳，難免故予
    誇，大證人之證言有渲染之可能然基本事實之陳述，若果與真實性無礙時，則仍
    非不得予以採信最高法院七十四年台上字第一五九九號判例參照。又認定犯罪事
    實所憑之證據，並不以直接證據為限，即綜合各種間接證據，本於推理作用，為
    其認定犯罪事實之基礎，仍非法所不許（最高法院二十七年滬上字第六四號判例
    ）。再證據之證明力如何，雖屬於事實審法院自由判斷職權，而其所為判斷，仍
    應受經驗法則與論理法則之支配（最高法院五十三年台上字第二０六七號判例）
    。而證人巴瑟指稱目擊被告敲打聲請人公司之機器之基本事實，始終一致，而證
    人巴瑟就被告究持何物敲擊，固前後證述有所差異，但此乃犯罪手段之細節部分
    ，且證人巴瑟係經多次訊問，每次訊問時間距離案發時間或相隔一年或甚至二年
    ，此部分之細節縱有出入亦在所難免；又修理大型機器容或需要敲打，此為常理
    ，證人誤以為被告在修理機器而未予理會，亦非當然有違事理。故台灣高等法院
    檢察署摭拾此細節有所不同，即謂其證述有重大瑕疵，顯有違前揭判例。
(三)、雖本案被告甲○○辯稱伊於八十七年一月三十日案發當日均與其友人林世輝在一
    起之情節，與林正輝及其弟林正裕所述之情形並不相符，而本案案發時間約為當
    日下午五至六時，此時點與被告是否前往林世輝家載林母前往被告家中用餐有相
    當關係，而此部分事實，被告與林世輝、林正裕三人之說詞有無疑義，至為重要
    ，絕非無關之細節，原不起訴處分率以三人所述縱有出入與待證事實無涉，亦有
    可議，而再議之處分就此未置一詞，顯有可議。
(四)、證人李茂雄即源銳保全股份有限公司派駐聲請人工廠之警衛，於案發後既無法記
    憶何人進出，則其到庭證稱為看到甲○○當日進出或印象中沒有看見證人巴瑟進
    入，顯難採信，原不起訴處分遽以證人李茂雄之詞為不利於聲請人之判斷，亦有
    可議，而再議之處分並未論及。至於行為人所持破壞機器之物，其攜離後棄置他
    處，聲請人清理現場未發現該物，亦屬常理，原不起訴處分指摘聲請人未將該物
    提交警方尚值堪慮云云，顯有誤會。
(五)、被告可能自信無人目睹而著向來之工作服，且縱令有人目擊亦可讓人誤信為修理
    機器。原不起訴處分認若被告所為，斷無著平日衣物，任供人率易辨認之理，不
    免率斷，再議處分仍為維持，殊屬失當。
(六)、證人巴瑟僅目擊被告敲打機器，其未見到被告竊取IC板，是其於調查局測謊時，
    就此部分陳述未見到被告竊取IC板，當然無情緒反映，此適足證明巴瑟並無攀誣
    被告之情，迺原不起訴處分及再議處分，反以此為被告有力之證明，殊有可議。
    至社會上行為人犯罪之動機，千奇百怪，且衡之社會常情，為區區數千元而犯罪
    ，亦屬常見，原不起訴處分為被告不可能為領五千元獎金而觸犯法律，所見亦有
    可議，再議處分亦加維持，亦難令人心服。
(七)、綜上，原不起訴處分及再議之駁回處分，殊有不當，請求准予交付審判等語。
參、本件聲請人告訴被告甲○○竊盜等案件，先經臺灣板橋地方法院檢察署檢察官認
    罪嫌不足，以八十七年度偵字第三六五九號為不起訴處分後，聲請人不服聲請再
    議，經臺灣高等法院檢察署檢察長以八十七年度議字第三一二七號命令發回續行
    偵查，復經臺灣板橋地方法院檢察署檢察官以八十七年度偵續字第二四三號為不
    起訴處分，聲請人不服聲請再議，又經臺灣高等法院檢察署檢察長以八十九年度
    議字第二０四五號命令發回續行偵查，再經臺灣板橋地方法院檢察署檢察官以八
    十七年度偵續(一)字第二二號處分書為不起訴處分在案，聲請人不服聲請再議，經
    臺灣高等法院檢察署檢察長以九十一年度議字第二六七三號處分書駁回再議，此
    經本院依職權調取上開偵查卷證、暨各該處分書核閱屬實。本院審酌歷次偵查中
    所顯現之證據，綜合判斷，認尚不足認定被告有竊盜等犯罪嫌疑，理由如下：
一、按認定犯罪事實所憑之證據，雖不以直接證據為限，間接證據亦包括在內；然而
    無論直接或間接證據，其為訴訟上之證明，須於通常一般之人均不致有所懷疑，
    而得確信其為真實之程度者，始得據為有罪之認定，倘其證明尚未達到此一程度
    ，而有合理之懷疑存在時，致使無從形成有罪之確信，自不能以推測或擬制之方
    法，以為裁判基礎，根據「罪證有疑，利於被告」之證據法則，即不得遽為不利
    被告之認定，此分別有最高法院二十九年上字第三一○五號、四十年台上字第八
    六號、七十六年度台上字第四九八六號判例參照。
二、經查，證人巴瑟於八十七年二月二十六日雖於偵查中證述稱：「當時我正好由外
    面回來，聽到工廠內有聲音我就探頭進去看，看到有一個人手裏握著東西在敲機
    器，然後我不理他就回宿舍了」、「（問：你如何能確定是甲○○？）看他的體
    型、身材、及面貌確定是他」等語（臺灣板橋地方法院檢察署八十七年度偵字第
    三六五九號偵查卷第五十五頁反面參見），復於八十七年十二月三日偵訊時證稱
    ：「有看到他拿類似磚塊的東西往機器敲，並有聽到砰砰的聲響，大概持續五分
    鐘」（同署八十七年度偵續字第二四三號第二十三頁反面參見），嗣後於八十九
    年九月五日偵查中又證稱：「當天我騎腳踏車至工廠，聽到有很大聲音，我進入
    工廠後見到甲○○拿黑色水泥棒敲打機台」等語（詳見同署八十九年度偵續一字
    第二二號偵查卷第二十一頁反面）；然觀諸台灣板橋地方法院檢察署八十七年度
    偵字第三六五九號偵查卷附廠內遭毀損物品之明細表及現況照片（見前開偵查卷
    第六十四頁至第九十五頁）所示可知，聲請人工廠內有多部機器之儀錶板面的玻
    璃、電腦顯示器螢幕、影印機及桌面玻璃等處被敲碎裂，且有被破壞的機具數類
    及種類繁多，足見破壞範圍甚廣且破壞所需花費時間非短，而此等以毀損為目的
    之任意性敲毀破壞的舉動，與修理機器所需之敲打行為，在動作上顯然大不相同
    ，並非難以區別，況玻璃被敲破時必會產生碎裂聲響，衡情一般人在場目擊時焉
    有不起疑之理？而證人巴瑟於偵查中經檢察官提示前開被毀損機器之現況照片後
    既進一步證述稱：「我是看他敲編號第三十五號照片上的機器」、「（問：看到
    他敲多久，是否敲特定的機器？）敲二分鐘，都敲同一個點」等語（前開偵續一
    偵查卷第三十八頁反面參見），而經本院對照聲請人所列毀損物品明細表暨編號
    三十五號照片所示之機器後發現，該部機器被毀壞部位僅有速度錶、週波錶及變
    頻器等處之儀錶板玻璃鏡面有破裂缺損，則衡情該玻璃破裂聲響，更與修理機械
    所發出之聲響情形有顯著差別。又倘若上開儀錶板玻璃係遭類似磚塊之物撞擊，
    衡情受重物敲撞後在瞬間即會碎裂，焉有需在同一特定點上敲二分鐘之久？且「
    磚塊」與「黑色水泥棒」無論在形狀及顏色上均截然不同，本案證人巴瑟雖然陳
    稱其並無近視，在當時工廠內有一盞燈，與案發現場相距約十公尺之情況下，其
    對於該破壞機器之人所持工具尚且前後證述不一，無法清楚辨識，則其是否能清
    楚辨識究係何人破壞工廠內機器，即非無疑義。更何況無論「磚塊」抑或「黑色
    水泥棒」，客觀上均顯難想像係修理機器之工具，則證人巴瑟何以在當時會誤認
    為當場所見之人係在修理機器，實有違常理。再者，證人巴瑟係聲請人公司所僱
    用之外籍勞工，且住於廠內宿舍，並非偶然經過工廠之路人，則其親見有上開異
    常舉止人出現在其工作場所，並聽聞巨大聲響，衡情其基於自身出入及個人財產
    暨工作環境之安危，焉有不及時向廠內警衛反應上情之理？況證人巴瑟還聲稱其
    逗留現場約有「五分鐘」之久而目擊上情，其竟不予理會而逕回宿舍，係與常情
    相違。是證人巴瑟證述是否屬實，誠有上述合理懷疑存在。因此，縱使經由檢察
    官至現場模擬演練正常視力能否辨識面貌，亦無法藉此排除上開合理懷疑，故尚
    難以未至現場模擬演練，即謂檢察官有未盡調查之能事。
三、又證人巴瑟於八十七年十二月三日偵訊時係證稱：當時被告身穿黃色長袖外套、
    褲子的顏色則不記得等語（見同上偵續字第二四三號偵查卷第二十三頁反面），
    惟嗣於八十九年九月五日偵訊時係證述稱：伊目擊被告持黑色水泥棒敲打機台時
    係穿著黃色Ｔ恤、無領、長袖等情（同署八十九年度偵續一字第二二號偵查卷第
    二十一頁反面），是證人巴瑟對於毀損機器之人當時之穿著乙節，前後證述即有
    歧異，且其於距離案發時間逾二年後，反而能更具體陳述出當時被告之穿著，係
    有違常情，是其證述是否屬實，亦非無疑義。證人曾寶琳即華江公司工務股長雖
    證稱：「事發次日」有發現被告平時所著之黃色工作外套，放在看守鍋爐人員的
    辦公室桌上等語（同署八十七年度偵續字第二四三號偵查卷第二十四頁），而被
    告所陳稱：上開衣物係伊平日工作所著，下班後即吊掛於辦公室牆上等語，此核
    與證人呂德芳即華江公司操作員亦於偵查中證稱：伊平日與被告甲○○一起看鍋
    爐，該黃色外套是甲○○平日穿著，乾的吊好在辦公室，不會亂丟，濕的時候吊
    在鍋爐後等情大致相符（同上偵查卷第二十五頁參見），從而，被告之黃色外套
    會於「事發次日」置放在辦公室桌上，乃屬合情合理之事。聲請人固認為被告可
    能自信無人目睹而穿著其向來之工作服行事，縱令有人目擊亦可讓人誤信為修理
    機器而加以掩飾，然而，黃色外套頗為醒目，且該外套既係被告平日工作所穿極
    易被辨識，殊難想像被告身著此外套之動機能夠掩人耳目，再依現場機器之毀損
    狀態，諒無可能在經人目擊詢問時還能以修理機器之托詞一語帶過以倖求兔脫者
    ，故聲請人此部分所述純屬個人臆測之詞，並不合常理，委無可採。原不起訴處
    分認為，尚無從單就事後發現被告平時所著之黃色工作外套，隨意置放於其辦公
    室桌上之情狀，即率以推認被告於案發時身著黃色工作外套進入廠內破壞機器，
    並無違誤。
四、參以證人吳煥源即聲請人公司廠長於偵查中證稱：警衛對平日出入工廠之員工並
    沒有登記，對外人就有登記等語（同署八十七年度偵字第三六五九號偵查卷第一
    百零三頁參見），據此可知，警衛對於包括被告在內的工廠員工及外籍勞工均有
    所認識，方足以辨識判斷何人可免登記進入廠區。而訊之證人李茂雄即案發當天
    值班之工廠警衛於偵查中具結後明白證稱：「（問：八十七年一月三十日下午時
    至七時之間進出工廠的人你有無印象？）我印象中該時段都是外勞進出工廠，有
    的在刷油漆，有的在整修保養機器」、「（問：當天你有無看到甲○○進出工廠
    ？）沒有」、「事後當天下午五點四十五分有一位外勞有看到，但當天沒講，另
    一位外勞在六點四十五分時有看到一個人在砸機器，我問外勞說是否廠內的人，
    他說不是，並說那人已經翻圍牆跑掉了」、「我沒向保全公司說有本地員工進出
    」、「（問：當天看到有人砸機器的外勞是何時告訴你？）二個外勞都是隔天才
    告訴我」等語（詳參同署八十七年度偵字第三六五九號偵查卷第一百零六頁反面
    、第一百零七頁反面），復於八十九年十月十三日偵訊時進一步證稱：「（問：
    當天有無看見到甲○○、巴瑟出入工廠？）沒有」、「（問：對巴瑟指稱他當天
    經過工廠，有何意見？）外勞出入我們沒管制，我印象中沒見到巴某進入，且他
    們都住廠內宿舍」、「後來是有一些會說本國語言的外勞在談論，說該外勞所看
    到人不是我們公司的人」等語（詳參臺灣板橋地方法院檢察署八十九年度偵續一
    字第二二號偵查卷第五十二頁反面、第六十八頁）。故值班警衛已證述於案發當
    日確未曾見到被告及證人巴瑟進入廠內等情無訛，則證人巴瑟聲稱伊係於八十七
    年一月三十日十八時回公司時目擊有人敲壞工廠機器乙節是否屬實，即有疑義，
    尚難遽以採信。固然鴻銳保全股份有限公司曾於八十七年二月三日發函表示：「
    經本公司向當日派駐警衛李茂雄詢結果，李茂雄稱當日並無外人進入貴公司，貴
    公司人員及外有進出情形，但因廠內工進出不必登記，『無法記憶』有何人進出
    」，然該函文僅係保全公司依據證人李茂雄於法庭外之陳述所製作之文書，而該
    文書並非當時在場警衛基於業務上所須製作之紀錄文書，尚不具有可信之特別情
    況，性質上僅屬傳聞證據，並無證據能力，自無從援引為推翻證人李茂雄於偵查
    中具結後向檢察官所為之上開證詞，是聲請人指摘原不起訴處分不採信上開函文
    而遽以人李茂雄之詞即為不利於聲請人之判斷係有可議乙節，並無足採。
五、又查，本案被告堅決否認其有於案發當時在現場，並辯稱：伊於八十七年一月三
十日案發當日早上十點多，係偕同妻子、小孩前往林世輝家中吃中飯，約下午三
    時許，伊與家人及林世輝就一起到伊家，並於四時許，伊與林世輝一起去載林世
    輝的母親至伊家吃晚飯，當晚在伊家中之人有伊及伊太太、小孩、小姨子、妹婿
    、林世輝及其太太、小孩和母親、林世輝的弟弟，林世輝的弟弟比較晚到，吃完
    晚飯就看電視、打麻將及聊天，林世輝與其母親約凌晨十二點離去等語（同署八
    十七年度偵字第三六五七號第五十六頁、五十七頁）。而經檢察官於偵查中將證
    人林世輝與被告隔離訊問，證人林世輝於具結後已詳細證述：伊於八十七年一月
    三十日當天早上約十一點請被告全家至伊家中吃中飯，約下午三點，伊即與被告
    全家一起回被告家，約下午四點時伊與被告一起去載伊母親至被告家中吃晚飯、
    伊弟弟較晚到約九點多才去，迄至晚上十一點多伊與伊母親即先回去等情（詳見
    同上偵查卷第五十七頁反面），復於九十一年九月五日偵訊時證稱：「當年農曆
    初三早上我打電話叫甲○○到我家便飯，他在十點左右和他太太、小孩到我家棶
    ，到下午三點多，我家人和他家人又到甲○○家吃晚飯，後來又看電視到十二點
    我們才離開、甲○○和他妹婿、我弟弟林正裕（筆錄誤載為林正義）打牌到隔天
    早上」、「在四、五點要吃飯時我和甲○○開他的車到我媽媽那邊接我媽過來」
    等語（同署八十九年偵續一字第二二號偵查卷第六十四頁），又證人林正裕亦證
    稱：伊於當日有至被告家中，當天伊母親及哥哥均有在場，期間被告並未曾離開
    等情（同署八十九年度偵續一字第二二號偵查卷第九十六頁反面），是上開二位
    證人所述情節，核與被告陳稱案發當時伊在家情節大致相符合。雖聲請人認為被
    告與證人林世輝二人就有關被告抵達林世輝家中之時間，在林世輝家中係僅聊天
    或看了二部影片，林世輝的老婆、孩子有無一同在被告家中吃飯等情之說法並不
    相符，然查，被告與證人林世輝於所述之抵達林世輝家中的時間甚為相近，並無
    歧異，而一般人就非重大特定事件的發生時間亦不可能清楚記憶，況根據渠二人
    所述，證人林世輝逗留在被告家中時間非短，聊天、看電視及影片等活動非不可
    併存，而渠等在證人林世輝家中從事何種活動等細節，並不影響被告於案發當時
    （即八十七年一月三十日十八時許）確係在被告自己家中之事實；又固然被告嗣
    後於九十一年九月五日偵訊時供述伊開車去接證人林世輝的母親後，林母係與伊
    乘同車，而林世輝自行開車一起回伊家中乙節，與證人林世輝於同日偵訊證述渠
    等三人係一起乘坐被告所駕車輛回到被告家之說法確有出入，然渠等就有關當天
    下午是一同去接林世輝母親至被告家中共進晚餐乙節，則自始陳述一致，而斟諸
    證人所證述之情節，往往因其僅就自認與待證事實相關之重要情節作陳述，並基
    於其個人主觀判斷為無關緊要的人、事、時間等部分細節即忽略未談，或因距案
    發時間漸久而記憶不清致未予描述甚至描述錯誤，或因表達用語的不精確，致未
    能忠實呈現事情全貌，惟非可因此瑕疵即認全然不可採，而經本院綜觀被告及證
    人林世輝歷次所陳述之真意，認渠等上開細部情節不一致並無礙所陳述之基本事
    實的真實性，仍非不得予以採信，聲請人執前詞指摘原處分可議，並不可採。此
    外，聲請人又聲稱：被告於九十一年九月十七日偕同證人林正裕到場作時有改稱
    載林母及林正裕一同前往，並由證人林正裕附合其詞，認渠等之陳述不可採信云
    云，惟查，經本院遍查核閱偵查案卷全卷，被告與證人林正裕未曾陳稱林正裕是
    由被告載到被告家中一事，故聲請人妄加指摘此等情部分而認被告係串同證人為
    不在場證明，純屬斷章取義所致，自不可採。再佐以被告及證人林世輝二人至法
    務部調查局接受測謊鑑定，經以控制問題法、混合問題法、緊張高點法鑑定結果
    ：被告就「案發時其未在現場」、「其未破壞華江公司之機器」、「其未偷竊華
    江公司之IC板」之問題，經測試無情緒波動反應，應未說謊；而證人林世輝就「
    案發時甲○○在其住處晚餐」、「甲○○未找其作偽證」之問題，經測試無情緒
    波動反應，應未說謊，此有該局（八七）陸（三）字第八七０三二九三九號鑑定
    通知書存卷可稽，足證被告所辯及證人林世輝所證之不在場證詞，足堪採為憑信
    。嗣後為補強被告所述之真實性，故被告復於八十九年九月十五日再次接受測謊
    鑑定，結果其就「其未曾破壞公司之機器」、「其未竊取ＩＣ板」之問題測試，
    無情緒波動反應，研判未說謊，此有該局（八九）陸（三）字第八九０七二五０
    一號鑑定通知書附卷可考，綜上，應認被告所辯及證人林世輝之證詞，應堪信為
    真實。
六、聲請人公司認被告之所以在案發時地破壞工廠之機器，肇因被告未領得新臺幣五
    千元之獎金，如此數額之獎金，對比被告可能因而喪失之每月薪資及可期待之退
    休金數額，兩者顯不相當，衡情能否遽認為被告犯罪之動機，實有待商榷？而且
    此部分指述已屬個人片面臆測之詞，自不得作為採證基礎。從而，證人巴瑟之證
    述既有上開合理懷疑存在，此外，復查無其他積極證據足認被告確有竊盜、毀損
    行為，揭諸前開說明，自應認被告罪嫌尚有不足。
七、綜上所述，本件原檢察官及臺灣高等法院檢察署檢察長認並無積極確切之證據足
    認被告甲○○確有竊盜或毀損行為，而為不起訴及駁回再議之處分，核與原處分
    並無違誤。本件聲請人之聲請為無理由，揆以首揭說明，應予裁定駁回。
據上論斷，應依刑事訴訟法第二百五十八條之三第二項前段，裁定如主文。
中      華      民      國      九十二      年  十二    月      十八    日
                                  臺灣板橋地方法院刑事第十庭
                                      審判長法  官  徐蘭萍
                                            法  官  林漢強
            法  官  林淑婷
右正本證明與原本無異。
本裁定不得抗告。
                                            書記官  廖貞音
中      華      民      國      九十二      年  十二    月      十八    日


司法院資訊處製作；財團法人民間司法改革基金會備份。
